臺灣高等法院刑事判決　　　　　　　100年度上易字第2336號
上　訴　人　臺灣新竹地方法院檢察署檢察官
被　　　告　羅玉紅　民國71年.
上列上訴人因被告違反家庭暴力防治法等案件，不服臺灣新竹地
方法院99年度簡上字第193號，中華民國100年8月18日第一審判
決（聲請簡易處刑判決案號：臺灣新竹地方法院檢察署99年度偵
字第1642號、第2183號、第2423號、第3016號、第3988號、第
4030號，原審依通常程序審理），提起上訴，本院判決如下：
    主  文
原判決關於有罪部分所定執行刑及無罪部分均撤銷。
羅玉紅犯違反保護令罪，處有期徒刑貳月，如易科罰金，以新臺
幣壹仟元折算壹日。
其他上訴駁回。
上訴駁回部分所處之刑及撤銷改判部分所處之刑，應執行有期徒
刑柒月，如易科罰金，以新臺幣壹仟元折算壹日。扣案之水果刀
壹把沒收。
    事  實
一、羅玉紅為大陸地區人民，與張振國於民國92年9月30日結婚
    ，婚後與直系姻親即張振國之父張鑑榮、母林鳳英、四親等
    內旁系姻親即張振國之弟張振良、張振良之未成年女兒張○
    ○（84年4月生，係12歲以上未滿18歲之少年，姓名年籍詳
    卷）、張振國之妹張美連（聲請簡易判決處刑書誤載為張振
    國之姐）等人，共同居住在新竹市香山區○○○街245號之
    住處。渠等間具有家庭暴力防治法第3條第3、4款所定之家
    庭成員關係（聲請簡易判決處刑書誤載為同條第1款）。羅
    玉紅與上開家庭成員，感情不睦，迭有爭執，而為下列犯行
    ：
（一）98年12月28日上午6時51分許，在上開住處，羅玉紅與張
      振良爭吵，對張振良恐嚇稱：「有本事你就告，我要殺了
      張振國，連你也一起殺」等語，以加害生命、身體事為恐
      嚇，使張振良心生畏懼，致生危害於安全。
（二）於99年1 月3 日上午11時許（聲請簡易判決書誤載為上午
      10時55分許），在上開住處，羅玉紅與婆婆林鳳英發生口
      角，張振良指責羅玉紅對長輩不敬，羅玉紅乃徒手揮抓張
      振良臉部，致張振良受有臉部1.5×0.3公分、0.1公分、1
      公分、0.2公分等多處擦挫傷。
（三）上開（二）之時、地，少女張○○在旁見其父張振良遭羅
      玉紅毆打，上前制止，羅玉紅為成年人，以腳踢少女張○
      ○之腹部，並拉扯張○○之手臂及頭髮，致少女張○○受
      有腹部瘀挫傷、右手臂擦傷之傷害。
（四）99年2月10日晚上10時20分許，在上開住處，羅玉紅以身
      體阻擋張振良之輪椅通行，張振良將羅玉紅推開，羅玉紅
      竟徒手毆打張振良臉頰，並口咬張振良右臂，致張振良受
      有臉擦傷0.5公分、0.5公分、右前臂紅腫5x4公分之傷害
      。
（五）羅玉紅因對家庭成員傷害、恐嚇行為及對其與張振國所生
      未成年長子張○○（93年11月生，姓名年籍資料詳卷，以
      下簡稱張子）、未成年次女張○○（96年10月生，姓名年
      籍資料詳卷，以下簡稱張女）間有其他不法侵害行為，經
      張振良向台灣新竹地方法院家事法庭聲請核發保護令，同
      院家事法庭以99年度司暫家護字第12號民事暫時保護令裁
      定：「相對人（羅玉紅）不得對下列之人實施身體或精神
      上不法侵害之行為：聲請人即被害人（張振良）、被害人
      之父張鑑榮、被害人之母林鳳英、聲請人之姐張美連、被
      害人之未成年子女少女張○○、被害人未成年姪子張子、
      被害人未成年姪女張女。相對人（羅玉紅）不得直接或間
      接對於被害人（張振良）為騷擾之行為」，有效期間自99
      年2月8日起至通常保護令事件審理終結核發通常保護令時
      止（嗣經同院家事法庭於99年5月20日核發99年度家護字
      第117號民事通常保護令）。該暫時保護令經新竹市警察
      局第三分局警員於99年2月13日下午1時40分，在上開住處
      ，執行告知暫時保護令規定之事項，並於99年2月22日送
      達羅玉紅，由羅玉紅親收。詎羅玉紅知悉暫時保護令應遵
      守之事項，仍分別於該暫時保護令有效時間內為下列行為
      ：
    1.於99年2月20日18時許，羅玉紅在上開住處，用身體碰撞
      婆婆林鳳英，並將3天前食餘不能食用之火鍋湯料倒入林
      鳳英之貢丸湯內。接續以髒碗裝水，將髒水倒入罹有重度
      智能障礙小姑張美連之碗中，欲使其等飲用不新鮮將丟棄
      之多日廚餘及污染之飲水，而以此方式對林鳳英及張美連
      實施精神上不法侵害之行為，違反民事暫時保護令裁定。
    2.於99年3月14日下午3時14分許，羅玉紅在上開住處，見其
      公公張鑑榮以餅乾餵食張子，乃咒罵張鑑榮「雞婆」、「
      去死」等語。並叫囂要張鑑榮交出土地所有權狀及存摺。
      張鑑榮表示將報警處理，反以「你報啊，你報啊」等語挑
      釁，而以此方式對張鑑榮實施精神上不法侵害之行為，而
      違反民事暫時保護令裁定。
    3.於99年3月29日晚間6時許，羅玉紅在上開住處，見婆婆林
      鳳英打電話給小叔張振良，竟手持鋤頭（未扣案）作勢欲
      毆打林鳳英，並恫嚇稱：「要殺死你」等語。又接續持鋤
      頭作勢欲打公公張鑑榮，並恫嚇稱：「要殺死你」等語，
      以加害生命及身體之事為恐嚇，使林鳳英、張鑑榮心生畏
      怖致生危害於安全。並以此等暴力方式，對林鳳英及張鑑
      榮實施精神上之不法侵害之行為，而違反民事暫時保護令
      裁定。
    4.於99年5月10日晚間9時17分許，羅玉紅在上開住處廚房，
      手持水果刀對小叔張振良恫嚇稱：「我要殺人，殺了你們
      」等語，以加害生命、身體之事為恐嚇，使張振良（聲請
      書簡易判決處刑書贅載張鑑榮）心生畏怖，致生危害於安
      全。並以此等暴力方式，對張振良實施精神上之不法侵害
      之行為，而違反民事暫時保護令裁定。
二、案經張振良訴由新竹市警察局第三分局報請臺灣新竹地方法
    院檢察署檢察官偵查後聲請簡易判決處刑，原審改依通常程
    序處理。
    理  由
一、上訴駁回部分：
(一)原審判決被告羅玉紅有罪部分，即事實欄一、(一)(二)（
    三)(四)(五)2.3.4等七次犯罪行為，分別以犯恐嚇危害安全
    罪，處有期徒刑二月，如易科罰金，以新臺幣一仟元折算一
    日；又犯傷害罪，處有期徒刑二月，如易科罰金，以新臺幣
    一仟元折算一日；又成年人故意對少年犯傷害罪，處有期徒
    刑三月，如易科罰金，以新臺幣一仟元折算一日；又犯傷害
    罪，處有期徒刑二月，如易科罰金，以新臺幣一仟元折算一
    日；又犯違反保護令罪，處有期徒刑二月，如易科罰金，以
    新臺幣一仟元折算一日；又犯違反保護令罪，處有期徒刑三
    月，如易科罰金，以新臺幣一仟元折算一日；又犯違反保護
    令罪，處有期徒刑三月，如易科罰金，以新臺幣一仟元折算
    一日，扣案之水果刀一把沒收。經核其認事用法及量刑均無
    不當，應予維持，並引用第一審判決書記載證據及理由（如
    附件）。
(二)公訴人依告訴人張振良之聲請提起上訴，認原審量刑過輕，
    就原審適法範圍裁量權之行使為爭執。惟查量刑之輕重，係
    屬事實審法院得依職權自由裁量之事項，苟已斟酌刑法第57
    條各款所列情狀，而未逾越法定刑度，不得遽指為違法(見
    最高法院85年度台上字第2699號判決意旨參照）。原審審酌
    被告為大陸地區人民，獨身赴台與丈夫家人共住，兩岸文化
    、用語、習慣之差異固在所難免。未能以理性、平和之態度
    進行溝通，率以非理性之手段對待家庭成員，並於法院核發
    民事暫時保護令裁定後，未遵守保護令，為恐嚇及違反民事
    暫時保護令禁制內容之行為，漠視法令，所生危害，暨被告
    之生活狀況、品行、智識程度等一切情狀，分別量處如上揭
    所示之刑及諭知如易科罰金之折算標準。其量刑尚屬適當，
    並無明顯之失出或違反比例原則。此部分上訴為無理由，應
    予駁回。
二、撤銷改判部分（即事實欄一、（五）1.部分）：
  1.刑事訴訟法第159條第1項雖規定，被告以外之人於審判外之
    言詞或書面陳述，除法律有規定外，不得作為證據。惟同法
    第159條之5第1項、第2項已規定，經當事人於審判程序同意
    作為證據，法院審酌該言詞陳述或書面陳述作成時之情況，
    認為適當者，亦得為證據。又當事人、代理人或辯護人於法
    院調查證據時，知有第159條第1項不得為證據之情形，而未
    於言詞辯論終結前聲明異議者，視為有前項之同意。查本案
    所據以認定被告羅玉紅犯罪事實之供述證據及非供述證據，
    被告及其辯護人於原審言詞辯論終結前，均未就上開證據主
    張有刑事訴訟法第159條第1項不得為證據之情形（於本院未
    到庭）。復審酌各該證據作成時並無違法及證明力明顯過低
    之瑕疵等情況，認為適當，均有證據能力。
  2.被告於警詢、偵查及原審均坦承有上述行為（見99年偵字第
    1642號卷第11頁、第32頁，原審簡上字卷第10頁背面）。惟
    否認有違反保護令之行為，辯稱：因為婆婆林鳳英的貢丸湯
    沒有什麼料，我認為那個火鍋料可以吃才倒進去。另我在洗
    碗，水倒入小姑張美連的碗，她不會喝碗裡水，無違法之犯
    意云云。
  3.然查：
  被害人即證人林鳳英於警詢及偵訊時指稱：我在廚房煮晚飯
    時，被告將其3天前煮的火鍋料倒進我煮的菜頭貢丸湯內，
    我就對被告說你自己都不想吃，為什麼倒進我的湯內等語（
    見99年偵字第1642號偵查卷第14頁、第38頁）。證人即少女
    張○○於警詢及偵訊時證述：我於99年2月20日下午6時30分
    許看到被告在家中廚房拿一個很髒的碗，要去飲水機前裝水
    ，當時我姑姑張美連已經拿碗在飲水機前裝水，被告與我姑
    姑搶著裝水，被告並將其碗裡的髒水倒在我姑姑碗中，我姑
    姑就問被告為何要將髒水放在我碗裡，被告假裝沒聽到，我
    姑姑再問一次，被告說其只是要洗碗，後來我就去問被告，
    她就說她看低我姑姑等語（見99年偵字第1642號偵卷第16
    頁、第38頁）。
  按三天前之廚餘剩菜殘羹，被告自己都不願也不敢食用，何
    以要強迫他人食用。且其婆婆林鳳英所煮之貢丸湯內已有貢
    丸等食材，何能假藉湯內無食材，將廢棄之廚餘倒入婆婆湯
    中。而被告小姑張美蓮為重度智能障礙者，有身心障礙手冊
    在卷可按（見99年偵字第1642號卷第20頁）。被告將洗碗之
    髒水倒入張美連碗中，欲使智障者喝下，並對其小叔之女兒
    少女張○○稱：就是看低張美連，對小姑充滿岐視，看不起
    其人格，其所為明確對婆婆、小姑構成精神之威脅，而有精
    神上不法之侵害。
  本件復有原審法院家事法庭99年度司暫家護字第12號民事暫
    時保護令裁定（見他字偵查卷第20頁、第21頁）、送達證書
    （見原審99年度簡上字第193號卷第47頁）、新竹市警察局
    第三分局保護令執行紀錄表及家庭暴力案件加害人告誡約制
    表（見99年偵字第1642號偵查卷第25頁、第26頁）、原審法
    院家事法庭99年度家護字第117號民事通常保護令裁定（見
    原審卷第47之1頁、第47之2頁）等在卷可稽。
  4.綜上所述，被告所辯，為避重就輕卸責之詞，不足採信。其
    罪證明確，犯行洵堪認定，應予依法論科。
  5.按家庭暴力者，謂家庭成員間實施身體或精神上不法侵害之
    行為，家庭暴力防治法第2條第1項定有明文。被告與被害林
    鳳英間具有直系姻親關係、與被害人張美連具有四親等內旁
    系姻親關係，有戶籍查詢結果在卷可稽（見原審卷第25頁至
    第29頁）。是被告與被害人林鳳英、張美蓮係屬家庭暴力防
    治法第3條第3、4款規定之家庭成員。核被告所為係違反原
    審法院家事法庭依家庭暴力防治法第16條第3項所為裁定，
    而犯家庭暴力防治法第61條第1款之違反保護令罪。被告雖
    對被害人林鳳英及張美連二人為前開犯行，然被告係利用同
    一機會，本於同一犯意於密接之時間、地點為之，為接續犯
    ，僅論以一罪。
  6.原審對此部分，未詳予研求，遽為被告無罪之判決，尚嫌未
    洽。公訴人上訴意旨，指摘原判決不當，為有理由，應由本
    院將原審無罪部分及有罪部分所定執行刑部分撤銷。爰審酌
    被告上揭有罪部分所引述之量刑理由，判處如主文第二項所
    示之刑及諭知易科罰金之折算標準。
三、上訴駁回部分所處之刑及撤銷改判部分所處之刑，並定其應
    執行之刑如主文第四項所載。
四、被告羅玉紅經合法傳喚，無正當理由未到庭，爰不待其到庭
    陳述，逕行判決。
據上論斷，應依刑事訴訟法第368條、第369條第1項前段、第364
條、第371條、第373條、第299條第1項前段，家庭暴力防治法第
61 條第1款，刑法第11條前段、第41條第1項前段、第51條第5款
、第38條第1項第2款，刑法施行法第1條之1第1項，判決如主文
。
本案經檢察官曾忠己到庭執行職務。
中    華    民    國    100   年    11    月     8    日
                  刑事第十一庭審判長法  官  許宗和
                                    法  官  沈君玲
                                    法  官  趙功恆
以上正本證明與原本無異。
不得上訴。
                                    書記官  陳佳伶
中    華    民    國   100    年    11    月    8     日
附錄：本案論罪科刑法條全文
家庭暴力防治法第61條第1款
違反法院依第十四條第一項、第十六條第三項所為之下列裁定者
，為本法所稱違反保護令罪，處三年以下有期徒刑、拘役或科或
併科新臺幣十萬元以下罰金：
一、禁止實施家庭暴力。
刑法第305條
以加害生命、身體、自由、名譽、財產之事，恐嚇他人致生危害
於安全者，處二年以下有期徒刑、拘役或三百元以下罰金。
刑法第277條第1項
傷害人之身體或健康者，處三年以下有期徒刑、拘役或一千元以
下罰金。